【裁判字號】    88,訴,1595
【裁判日期】    890107
【裁判案由】    搶奪
【裁判全文】
台灣台中地方法院刑事判決                        八十八年度訴字第一五九五號
    公  訴  人  台灣台中地方法院檢察署檢察官
    被      告  甲○○
    輔  佐  人  丙○○
    即被告之叔
    選任辯護人  賴書貞
右列被告因搶奪案件，經檢察官提起公訴（八十八年度偵字第一三九七三號）及移送
併案審理（八十八年偵字第二一五二六號），本院判決如左：
    主    文
甲○○意圖為自己不法之所有，而搶奪他人之動產，處有期徒刑捌月。
應於刑之執行完畢或赦免後，令入相當處所，施以監護參年。
    事    實
一、甲○○因於服役期間，家逢變故，已曾有精神狀況不穩定之情形，退役後，其精
    神狀態更益惡化，時有情緒暴躁、激動、怪異及暴力之行為產生，且因被控制妄
    想及性衝動控制不良，而曾對異性產生性騷擾之行為，因其未曾接受精神治療，
    二十年來，其精神狀況時好時壞，多為情緒、社交隔離，且其表情遲鈍、疑心、
    人際關係疏離、注意力渙散、思考邏輯怪異，並有言語寡少、容易衝動，間或雜
    有幻聽及關係妄念，心理、社會功能日趨敗壞，無法維持長久可信賴之人際關係
    之情形，而屬精神分裂病症，且於八十八年五月間，其精神狀況更有關係妄念及
    衝動控制不良，處於較常人顯著減弱之精神耗弱狀態之情形。甲○○意圖為自己
    不法之所有，於民國八十八年五月二十日下午四時許，在台中縣大肚鄉○○村○○路○段二○八號前，因騎乘車號ＬＡＤ－○六○號重型機車外出尋找工作未果
    ，甚覺不順，且認該處交通十分紊亂，導致心情煩悶，適該時見丁○○一人徒步
    行走，遂假借欲搭載丁○○返家為由，騎乘該車靠近丁○○，而趁丁○○不及防
    備之際，下手扯斷丁○○佩戴於脖子上之金項鍊一條（價值約新台幣二萬元），
    而於搶奪該財物後，騎乘該車逃逸。嗣後因警方進行臨檢時，發現甲○○形跡可
    疑，且駕照上之照片模糊，而將之帶回盤查，始循線發現上情。
二、案經台中縣警察局烏日分局報請台灣台中地方法院檢察署檢察官偵查起訴。
    理    由
一、訊據被告甲○○固對於其確於上開時、地遇見被害人丁○○，且係為警臨檢時查
    獲等事實坦承不諱，惟仍矢口否認其有何搶奪被害人丁○○所有金項鍊一條之犯
    行，辯稱：因其騎乘機車經過該處時，丁○○剛好走過，害其嚇一跳，其僅有罵
    人，並未搶奪丁○○之金項鍊云云。經查，被告甲○○上開搶奪金項鍊一條之犯
    行，業據被害人丁○○在警局、偵查中，以及本院調查中迭次指訴甚詳，已堪認
    為實。且觀諸被告甲○○於同月十四日下午十一時四十分許，即曾騎乘上開同一
    部機車，在台中縣大肚鄉○○村○○路○段四二八巷口，以不明之利器脅迫強取
    案外人乙○○戴於脖子上之金項鍊一條等情，亦據乙○○於警局及本院調查中指
    述詳實，復有案外人即乙○○之女陳玉蘭於本院調查中陳稱，其母親乙○○確曾
    告知上情，且自該日後即未見其母親平時所戴之金項鍊等語在卷，應認為真，是
    即有積極佐證足資證明被告甲○○確可能有於上開時、地搶奪被害人丁○○所有
    金項鍊一條之犯行，且推理上無從另為其他合理原因之假設，蓋雖本件被告搶奪
    被害人丁○○時，並無其他目擊證人在場，且其後復已查無被告甲○○搶奪之金
    項鍊足資佐證，然查被告甲○○既曾於本件案發一星期左右，騎乘同一機車，強
    取年紀相仿之另一被害人乙○○脖子上佩戴之同質金項鍊一條，而均分別為被害
    人當庭指證屬實；且觀以被告自承其確於上開時、地曾遇見本件被害人丁○○，
    以及另於上開時、地遇見案外人乙○○等情不諱，且本件被害人丁○○與案外人
    即另一被害人乙○○二人，均與被告甲○○素不相識，顯無怨隙等情，分別業據
    被害人丁○○及案外人乙○○於本院調查中陳述在卷，均可認為真實，是其等竟
    仍分別指證確係被告甲○○搶奪或強取其等之金項鍊等情，當益證本件被害人丁○○並無攀垢誣陷被告之可能，其所為上開指述並無瑕疵，且與事實相符，應為
    可採。另查被告甲○○搶奪被害人丁○○之時間係下午四時許，亦即正值多數人
    仍於上班之際，從而並無任何證人目擊該時狀況，誠屬可能；再者被告甲○○既
    非於行搶時當場為警查獲，從而其當然有時間於搶奪財物後，將其搶得之金項鍊
    加以變賣、花用或藏匿，亦即因而致被害人無法尋回上開金項鍊，本屬常情，從
    而尚非得據之認為被害人丁○○上開指述顯有瑕疵，無足採信，亦即被告甲○○
    上開所辯，顯係卸飾之詞，委無足採。本件事證已臻明確，被告甲○○之犯行，
    堪以認定。
二、核被告所為，係犯刑法第三百二十五條第一項之搶奪罪。而精神是否耗弱，乃屬
    醫學上精神病科之專門學問，非有專門精神醫學研究之人予以診察鑑定，不足以
    資斷定（最高法院四十七年台上字第一二五三號判例可資參照）。查本件被告於
    案發時因外出尋找工作未果，已甚覺不順，且認該處交通十分紊亂，導致心情煩
    悶，而有關係妄念及衝動控制不良之症狀等情，經本院函請行政院國軍退除役官
    兵輔導委員會台中榮民總醫院鑑定被告行為時之精神狀態，鑑定結果認被告應為
    一妄想性精神分裂患者，而案發時之精神症狀，應處於有關係妄念及衝動控制不
    良之情形，其注意力等較常人顯著減弱，其精神狀態已達精神耗弱之程度，有該
    院八十八年十一月二十二日（八八）中榮醫行字第三六三三號函在卷可憑，是爰
    依刑法第十九條第二項之規定減輕其刑。爰審酌被告僅係趁年長之被害人獨自行
    走之際下手搶奪，所為必然導致被害人日後身心發展之不良影響甚鉅，其犯後尚
    不知悔悟，而猶然怒罵被害人，致被害人更受精神創傷，又其性情暴躁，素行不
    良其犯罪之手段、目的、所生之危害及犯後態度不佳等一切情狀，量處如主文所
    示之刑，以資懲戒。又被告因精神耗弱而減輕其刑，爰依刑法第八十七條第二項
    、第三項之規定，於刑之執行完畢或赦免後，令入相當處所，施以監護三年。
三、至公訴人另認被告甲○○於八十八年五月十四日下午十一時四十分許，騎乘車號
    ＬＡＤ－○六○號之重型機車，在台中縣大肚鄉○○村○○路○段四二八巷口前
    ，以不明之利器脅迫強取乙○○戴於脖子上之金項鍊一條，而移送本院併案審理
    部分（八十八年度偵字第二一五二六號），經查被告甲○○係以不明利器抵住被
    害人乙○○之脖子並嗚住被害人嘴巴，且喝令被害人不准喊叫，若喊叫將要讓被
    害人死，因而致被害人不能抗拒之情形下，下手強盜被害人乙○○脖子上之金項
    鍊等情，業據被害人乙○○指述詳實，從而被告上開行為當已構成強盜犯行，而
    非成立搶奪罪，亦即被告顯非基於概括之犯意而為本件犯行，非連續犯，是公訴
    人移送併案審理之部分，既與本件已起訴論罪部分並無連續犯之裁判上一罪關係
    ，本院自無從加以併與審理，附此敘明。
據上論斷，應依刑事訴訟法第二百九十九條第一項前段，刑法第三百二十五第一項、
第十九條第二項、第八十七條第二項、第三項，判決如主文。
中      華      民      國      八十九      年    一      月      七    日
                                台灣台中地方法院刑事第六庭
                                    法  官  許惠瑜
右正本證明與原本無異。
如不服本判決，應於判決送達後十日內向本院提出上訴狀，上訴於臺灣高等法院臺中
分院( 須附繕本 )。
            書記官
中    華    民    國      八十九      年       一      月     十三    日
附錄條文：
刑法第三百二十五條第一項


司法院資訊處製作；財團法人民間司法改革基金會備份。
